【裁判字號】    89,易,756
【裁判日期】    891013
【裁判案由】    恐嚇取財
【裁判全文】
臺灣嘉義地方法院刑事判決                          八十九年度易字第七五六號
    公  訴  人  臺灣嘉義地方法院檢察署檢察官
    被      告  丙○○
右列被告因恐嚇取財案件，經檢察官提起公訴（八十九年度偵字第七五六號），本院
判決如左：
    主  文
丙○○共同意圖為自己不法之所有，以恐嚇使人將本人之物交付，未遂，處有期徒刑
壹年貳月。
    事  實
一、丙○○與甲○○（俟到案後另行審結）二人，共同意圖為自己不法所有之犯意聯
    絡及行為分擔，於民國八十九年四月五日晚上七時許，前往丁○○所經營位於嘉
    義市○○路○段二五０號之宏達電機行，欲向丁○○索取其朋友乙○○積欠丙○○之賭債新台幣（下同）二十萬元，因丁○○以非其積欠之債務而拒絕代償，丙○○即令甲○○以行動電話毆打丁○○，造成丁○○受有頭部挫傷皮下腫及流鼻
    血等傷害（傷害部分業經撤回告訴），並以兇惡之語氣向丁○○恫稱：如不幫乙○○償還二十萬元，就要把你打死等語，致丁○○因而心生畏懼；嗣經丁○○之
    妻報警即時到場逮捕丙○○與甲○○二人，始未交付財物。
二、案經丁○○訴由嘉義市警察局移送台灣嘉義地方法院檢察署檢察官偵查起訴。
    理  由
一、訊據被告丙○○矢口否認右揭犯行，初辯稱：案外人乙○○因債務關係，尚積欠
    二十萬元（按原為四十萬元，已由乙○○持丁○○名義之支票兌現二十萬元），
    而由丁○○承擔，並簽發支票交被告收執，屆期未能兌現，乃前往催討債務，致
    發生爭執，並無不法所有之意圖云云，嗣又改稱：四十萬元是我賣車子的錢，扣
    除我在丁○○處修理車子的債務。丁○○說其中四十萬元部分，他要負責，才開
    票出來的云云。經查，右揭事實，業據證人即被害人丁○○到庭證述：我帶乙○○到丙○○中埔的住家賭博，乙○○有欠丙○○賭債，乙○○向我借二張支票各
    二十萬元，說好他會去入款，結果沒有，第一張二十萬元，我幫他付了，第二張
    我沒有錢，就跳票了，所以案發當天丙○○拿那張支票向我要錢，我跟他說沒有
    錢，甲○○就拿手機打我，並恫稱：不幫乙○○還二十萬元，要打死我，一邊打
    一邊講，我當然很害怕。跳票之後，甲○○每隔一天帶三、四個人到我店裡要錢
    ，導致我的生意無法做，因為客人都會害怕，案發當天是丙○○帶甲○○到我的
    店裡去，他們都知道這是乙○○的賭債，每次催討時都是要我幫乙○○付賭債，
    並不是因為是我的票向我要票款。因他們涉案後，要求跟我和解，拿票還我，我
    也會害怕，才跟他們和解等語綦詳。核與證人乙○○於警訊時供證：我於八十八
    年九、十月間在丙○○住處經營之麻將賭場，共輸了近四十萬元，我朋友蔡先生
    （即丁○○）替我還了二十萬元等語相符。案發當天被告丙○○與甲○○因催討
    賭債未果，即由甲○○動手毆打丁○○受傷，亦據甲○○於警訊時供認不諱，並
    有傷害診斷書一紙附在警卷可稽。參以，案發後被告丙○○要求與被害人和解，
    同意不再向被害人請求，逕向案外人乙○○求償，並由被害人撤回傷害告訴，有
    和解書影本一件在卷可憑。足稽被告明知欠其賭債者，係案外人乙○○，被害人
    並無代償之義務，亦未負擔票據債務無訛，否則，豈肯將支票返還被害人。益證
    被害人丁○○上開指述非虛。則同案被告甲○○屢次向被害人催討代償乙○○之
    賭債未果，於案發當天由被告親自出面，並於被害人言及無力代償，亦無需代償
    之際，由同案被告甲○○下手毆打，並恐嚇被害人代償賭債，顯係基於被告事前
    之授意為之至明。又被告明知被害人並無代償他人所欠賭債之義務，被告亦無實
    際之票據債權，竟以強暴之手段，脅迫恫嚇被害人付款，渠等有不法所有之意圖
    ，亦臻明確。被告以前開情詞置辯，非惟自相翻異其詞，且與事實不符，顯係匿
    飾之詞，諉無可採。本件事證明確，被告之犯行洵堪認定。
二、被告意圖為自己不法之所有，以恐嚇使人將本人之物交付，尚未得逞之際，即為
    警方據報當場查獲，應成立犯刑法第三百四十六條第三項、第一項之恐嚇取財罪
    之未遂犯。又被告與同案被告甲○○有間，有犯意聯絡及行為分擔，為共同正犯
    。又被告恐嚇取財，尚未得逞即為警查獲，為未遂犯，爰依法按既遂犯之刑減輕
    之。爰審酌被告之品性、犯罪之動機、目的、手段、所生之危害及犯罪後之態度
    等一切情狀，量處如主文所示之刑，以示懲儆。
三、據上論斷，應依刑事訴訟法第二百九十九條第一項前段，刑法第二十八條、第三
    百四十六條第三項、第一項、第二十六條前段，罰金罰鍰提高標準條例第一條前
    段，判決如主文。
本案經檢察官林俊良到庭執行職務
中    華    民    國      八十九      年      十        月      十三    日
                                臺灣嘉義地方法院刑事第三庭
                                        法  官  洪  秀  一
如不服本判決，應於判決送達後十日內，向本院提出上訴狀。
右正本證明與原本無異。
中    華    民    國      八十九      年      十        月      十三    日
                                        書記官  陳  湘  蓉
附錄法條
刑法第三百四十六條第一項、第三項
意圖為自己或第三人不法之所有，以恐嚇使人將本人或第三人之物交付者，處六月以
上五年以下有期徒刑，得併科一千元以下罰金。
前二項之未遂犯，罰之。


司法院資訊處製作；財團法人民間司法改革基金會備份。
